臺灣高等法院刑事判決
111年度上訴字第2255號
上  訴  人  
即  被  告  李皓翔




上列上訴人因詐欺等案件，不服臺灣臺北地方法院111年度審訴
字第577號，中華民國111年4月25日第一審判決（起訴案號：臺
灣臺北地方檢察署110年度偵字第26261、27797、28383、33058
、35108號、111年度偵字第431、4318號），提起上訴，本院判
決如下：
    主  文
原判決撤銷。
李皓翔犯如附表編號1至7所示之罪，各處如附表編號1至7「主文
」欄所示之刑。
    事  實
一、李皓翔於民國110年5月18日前之5月間某日經由通訊軟體LIN
    E、Facetime，結識真實姓名年籍不詳暱稱「曾明殷」之成
    年人，知悉「曾明殷」及後述陪同其辦理設定約定網路銀行
    轉帳帳戶之真實姓名年籍不詳之成年人（下稱「某甲」）暨
    其等所屬詐欺集團係採以3人以上的分工模式，且以取得使
    用之人頭金融帳戶，作為取得詐騙款項，製造金流斷點，以
    掩飾詐騙所得之本質及實際去向，竟貪圖可從中分取的不法
    利益，基於參與犯罪組織之犯意，加入「曾明殷」、「某甲
    」與其等所屬之詐欺集團犯罪組織，在不詳地點，將其所申
    辦之臺灣土地銀行帳號000000000000號帳戶、臺灣新光商業
    銀行帳號0000000000000號帳戶及聯邦商業銀行帳號0000000
    00000號帳戶(下分別稱土地銀行帳戶、新光銀行帳戶、聯邦
    銀行帳戶)之提款卡及密碼、新光銀行帳戶及聯邦銀行帳戶
    之網路銀行帳號及密碼等資料，提供予「曾明殷」、「某甲
    」與其等所屬詐欺集團成員使用，並依「曾明殷」指示，由
    「某甲」陪同辦理網路銀行約定轉帳帳戶供所屬詐欺集團使
    用，李皓翔復擔任集團車手負責臨櫃提領款項、臨櫃辦理轉
    帳，而與「曾明殷」約定以所匯入帳戶金額2％計算之款項作
    為報酬。李皓翔乃與「曾明殷」、「某甲」與其等所屬之詐
    欺集團犯罪組織成員共同意圖為自己不法所有、洗錢之犯意
    聯絡，先由該詐欺集團成員對如附表所示王士明等人分別施
    以各該所示之詐術，致王士明等人陷於錯誤，分別於如附表
    所示時間，將如附表所示之金額匯款、轉帳至如李皓翔上開
    所提供如附表所示之帳戶內，嗣由李皓翔依「曾明殷」指示
    ，於如附表編號1、2所示提領日、時前往銀行臨櫃提領現金
    ，將所提領出現金交予「曾明殷」或將帳戶內款項另轉入所
    設定約定轉帳之帳戶內，另如附表編號3至7所時間，則由詐
    欺集團成員使用李皓翔提供之聯邦銀行帳戶網路銀行帳號、
    密碼等資料，透過網路銀行操作轉帳，分別將各該所示款項
    轉出後提領，而以此方式迂迴層轉製造金流之斷點，而掩飾
    該詐欺犯罪所得之本質及實際去向（王士明等人遭詐騙之詐
    術內容、匯款、轉帳之時間、數額、匯轉入之帳戶、被告及
    所屬詐欺集團成員提領、轉帳之數額與時間，均詳如附表所
    示）。
二、案經王士明訴由臺北市政府警察局文山第二分局、侯信光訴
    由新北市政府警察局三峽分局、張秋玉訴由新北市政府警察局
    新莊分局、孫宜雍訴由新北市政府警察局汐止分局、林裔宸
    、顏子安訴由臺北市政府警察局中山分局、吳俊德訴由高雄
    市政府警察局左營分局報告臺灣臺北地方檢察署檢察官偵查
    起訴。
    理  由
壹、證據能力：
一、關於違反組織犯罪防制條例之供述證據部分：
　　按組織犯罪防制條例第12條第1項中段規定：「訊問證人之
    筆錄，以在檢察官或法官面前作成，並經踐行刑事訴訟法所
    定訊問證人之程序者為限，始得採為證據」，係以立法排除
    被告以外之人於警詢或檢察事務官調查中所為之陳述，得適
    用刑事訴訟法第159條之2、第159條之3及第159條之5之規定
    ，是證人於警詢時之陳述，於違反組織犯罪防制條例案件，
    即絕對不具有證據能力，自不得採為判決基礎；而上開組織
    犯罪防制條例第12條第1項規定，係排除一般證人於警詢陳
    述之證據能力之特別規定，然被告於警詢之陳述，對被告本
    身而言，則不在排除之列，有最高法院97年度台上字第1727
    號、102年度台上字第2653號判決意旨參照。準此，告訴人
    王士明、張秋玉於警詢時之陳述、告訴人顏子安、侯信光、
    林裔宸、吳俊德、孫宜雍於警詢及本院審理中以告訴人身分
    所為之陳述，於上訴人即被告李皓翔違反組織犯罪防制條例
    部分，不具證據能力。
二、關於加重詐欺取財、洗錢之供述證據部分：
　　按上開組織犯罪防制條例第12條第1項中段規定，係以犯罪
    組織成員犯該條例之罪者，始足語焉，至於所犯該條例以外
    之罪，其被告以外之人所為之陳述，自仍應依刑事訴訟法相
    關規定，定其得否為證據，有最高法院103年度台上字第291
    5號判決意旨參照。次按被告以外之人於審判外之言詞或書
    面陳述，除法律有規定者外，不得作為證據；又被告以外之
    人於審判外之陳述，雖不符合刑事訴訟法第159條之1至第15
    9條之4之規定，但經當事人於審判程序同意作為證據，法院
    審酌該言詞陳述或書面陳述作成時之情況，認為適當者，亦
    得為證據。當事人、代理人或辯護人於法院調查證據時，知
    有第159條第1項不得為證據之情形，而未於言詞辯論終結前
    聲明異議者，視為有前項之同意，刑事訴訟法第159條第1項
    及第159條之5分別定有明文。查被告於本院審理程序經合法
    傳喚無正當理由未到庭，惟其於本院準備程序並未就證據能
    力有所爭執（見本院卷第112至116頁），而於本案言詞辯論
    終結前，檢察官亦未就本判決所引用之各該被告以外之人於
    審判外之陳述及所調查之證據主張有刑事訴訟法第159條第1
    項不得為證據之情形（見本院卷第112至116、284至291頁）
    ，本院審酌該證據作成時並無違法及證明力明顯過低之瑕疵
    等情況，認為適當，應有證據能力。
三、至於所引其餘非屬供述證據部分，既不適用傳聞法則，亦非
    公務員違背法定程序所取得，依刑事訴訟法第158條之4反面
    解釋，同具證據能力。　　
貳、得心證之理由
一、被告於本院審理期日並未到庭，惟其前於本院準備程序時，
    對於有將上開所申辦之土地銀行、新光銀行、聯邦銀行帳戶
    之提款卡及密碼、新光銀行帳戶及聯邦銀行帳戶之網路銀行
    帳號及密碼等資料，提供自稱「曾明殷」之人，並曾依「曾
    明殷」指示臨櫃提領款項及匯款等情並不否認，惟矢口否認
    有何參與犯罪組織、洗錢與加重詐欺取財犯行，辯稱：我是
    在網路上找兼職工作，「曾明殷」跟我說網路賭博的玩家輸
    的錢匯款進來而已，我也是被騙的云云。
二、經查：
　㈠被告有將其所申辦之土地銀行、新光銀行、聯邦銀行帳戶之提款卡及密碼、新光銀行帳戶及聯邦銀行帳戶之網路銀行帳號及密碼提供給「曾明殷」，並依「曾明殷」指示由「某甲」陪同辦理網路銀行帳戶約定轉帳帳戶，被告與「曾明殷」約定報酬以匯入款項2％計算；嗣附表所示王士明等人遭詐欺集團成員以附表所示手法詐騙，陷於錯誤而匯款至被告所申設之上開帳戶；而被告亦有依「曾明殷」指示於110年5月19日自其土地銀行帳戶臨櫃提領3萬3,000元（即王士明轉帳後提領），另其新光銀行帳戶110年6月15日有匯款19萬元、支出1萬元，同年月17日有現金支出29萬元、10萬元，6月18日有一筆17萬8,000元的現金支出（即侯信光匯款後之提領、轉帳），都是被告以存摺跟印章臨櫃領錢，依「曾明殷」指示匯入其他帳戶或直接交付給「曾明殷」等情，為被告所不爭執或供述在卷（見偵27797卷第707至709、731至733頁、原審卷第52、64頁、本院卷第109至112頁），並據證人即告訴人顏子安、王士明、張秋玉、侯信光、林裔宸、孫宜雍、吳俊德證述其等遭詐騙而匯出、轉帳之情在卷（見26261卷第9至11頁、偵27797卷第311至317頁、偵28383卷第7至11頁、偵33058卷第15至17頁、偵35108卷第7至13頁、偵431卷第17至20頁、偵4318卷第47至48頁），復有被告之聯邦銀行客戶基本資料暨存款存摺明細表、顏子安所提供與詐欺集團成員通訊軟體LINE對話紀錄、網路銀行轉帳交易明細截圖、土地銀行集中作業中心110年9月6日總集作查字第1100000869號函所檢送客戶存款往來一覽表暨客戶存款往來交易明細表、王士明所提供信用卡交易明細單、郵局帳號交易明細、詐欺投資網站截圖、土地銀行111年1月28日總政安字第1110002178號函、張秋玉提供之華南銀行新臺幣存款存摺封面及內頁、詐欺集團成員通訊軟體LINE個人頁面、詐欺投資網頁及對話紀錄截圖、華南銀行匯款回條聯、侯信光提供之新光銀行存入憑條、凱基商業銀行匯款申請書、與詐欺集團成員通訊軟體LINE對話紀錄截圖及身分證件、新光銀行集中作業部110年9月13日新光銀集作字第1100103555號函所檢送客戶資料暨存款存戶交易明細查詢明細表、林裔宸提供之網路銀行轉帳交易明細、中國信託銀行交易明細、國泰世華銀行客戶交易明細表、詐欺投資廣告頁面及與詐欺集團成員通訊軟體LINE對話紀錄、孫宜雍所提供與詐欺集團成員通訊軟體LINE對話紀錄、網路銀行轉帳交易明細、聯邦銀行110年8月16日聯銀業管字第1100340452號函所檢送客戶資料暨聯邦銀行存戶事故查詢單、存摺存款明細表、聯邦銀行110年8月12日聯銀業管字第1100336909號函所檢送客戶資料暨存摺存款明細表、吳俊德提供之網路銀行轉帳交易明細、王士明等人之內政部警政署反詐騙諮詢專線紀錄表、受理詐騙帳戶通報警示簡便格式表、金融機構聯防機制通報單、受(處)理案件證明單（見偵26261卷第29至32、35、37、41至43、45、51、59、61頁、偵27797卷第63、65至67、319、321、323、325、367、369、373、383、743頁、偵28383卷第13至15、19、21至25、27頁、偵33058卷第19、21、23至27、31、32、39、41、43、45、47至51頁、偵35108卷第55至58、61至63、65至67、73、75、79至85、87至129頁、偵431卷第23至27、29至33、37、39、41、43至48、偵4318卷第17至45、51、55至57、59、61頁），此部分事實先予認定。
　㈡按共同實施犯罪行為之人，在合同意思範圍以內，各自分擔
    犯罪行為之一部，相互利用他人之行為，以達其犯罪之目的
    者，即應對於全部所發生之結果，共同負責。另按共同正犯
    之行為人已形成一個犯罪共同體，彼此相互利用，並以其行
    為互為補充，以完成共同之犯罪目的。故其所實行之行為，
    非僅就自己實行之行為負其責任，並在犯意聯絡之範圍內，
    對於他共同正犯所實行之行為，亦應共同負責，此即所謂「
    一部行為全部責任」之法理；又刑法之「相續共同正犯」，
    就基於凡屬共同正犯對於共同犯意範圍內之行為均應負責，
    而共同犯意不以在實行犯罪行為前成立者為限，若了解最初
    行為者之意思，而於其實行犯罪之中途發生共同犯意而參與
    實行者，亦足成立；故對於發生共同犯意以前其他共同正犯
    所為之行為，苟有就既成之條件加以利用而繼續共同實行犯
    罪之意思，則該行為即在共同意思範圍以內，應共同負責，
    最高法院100年度台上字第5925號、98年度台上字第7972號
    判決分別同此見解。查：
　⒈以目前遭破獲之電話詐騙集團之運作模式，係先以詐騙集團
    收集人頭通訊門號或預付卡之門號及金融機構帳戶，以供該
    集團彼此通聯、對被害人施以詐術、接受被害人匯入受騙款
    項及將贓款為多層次轉帳之使用，並避免遭檢警調機關追蹤
    查緝，再由該集團成員以虛偽之情節詐騙被害人，於被害人
    因誤信受騙而將款項匯入指定帳戶或交付後，除繼續承襲先
    前詐騙情節，或繼續以延伸之虛偽事實詐騙該被害人，使該
    被害人能繼續匯入、交付更多款項外，並為避免被害人發覺
    受騙報警，多於確認被害人已依指示匯款或提領現金後，即
    迅速指派集團成員以臨櫃提款或自動櫃員機領款等方式將詐
    得贓款即刻提領殆盡，或儘速前往向被害人取款；此外，為
    避免因於收集人頭帳戶或於臨櫃提領詐得贓款，或親往收取
    款項時，遭檢警調查獲該集團，多係由集團底層成員出面從
    事該等高風險之臨櫃提款、收取款項（即「車手」）、把風
    之工作，其餘成員則負責管理帳務或擔任居間聯絡之後勤人
    員。是依上開電話詐欺集團之運作模式，參照前述刑法共同
    正犯之規範架構，雖無證據證明被告直接以電話詐欺如附表
    所示之人，然不論被告僅係提供上開帳戶資料後進而擔任提
    領、轉帳、層轉上手之車手之行為，實係該詐騙集團犯罪計
    畫不可或缺之重要環節。而共同正犯，在合同之意思內各自
    分擔犯罪行為之一部，相互利用他人之行為，以達其犯罪之
    目的者，即應對全部所發生之結果，共同負責。本件被告供
    述其係與「曾明殷」接觸，依其指示行事外，另有一「曾明
    殷」指示到場載其前往聯邦銀行設定轉帳帳戶之人，但不知
    該人姓名等語（見偵27797卷第732頁），另佐以附表各編號
    所示向各該告訴人實行詐術之其他本案詐欺集團成員，應可
    認定本件集團成員確有3人以上。
　⒉再依附表編號5林裔宸證述遭詐騙之過程，其係為了投資，先
    進入臉書「善用時間轉收入」之粉絲專頁，經由粉絲專頁之
    貼文而與其上之LINE ID與帳號「Sam」聯繫而遭詐騙，遂依
    其指示而匯出款項乙節（見偵35108卷第7至9頁），顯見該
    詐欺集團應係先藉由臉書粉絲網頁向不特定之公眾散布與投
    資相關之訊息，使如林裔宸等閱覽該網路訊息之人誤信之而
    與該粉絲專頁網頁上所留存之聯絡對象「Sam」之人聯繫，
    進而遭詐而匯出款項。而按刑法第339條之4第1項第3款規定
    之加重詐欺罪，係以廣播電視、電子通訊、網際網路或其他
    媒體等傳播工具，對公眾散布而犯刑法第339條詐欺罪者，
    為其成立要件。考本條立法理由，乃因近年詐欺案件趨於集
    團化、組織化，甚至結合網路、電信、通訊科技，每每造成
    廣大民眾受騙，此與傳統犯罪型態有別，若僅論以刑法第33
    9條詐欺罪責，實無法充分評價行為人之惡性，故參酌外國
    立法例，增訂刑法第339條之4加重詐欺罪為獨立之處罰規定
    。至於所列第3款之加重處罰事由，係考量現今以電信、網
    路等傳播方式，同時或長期對社會不特定多數之公眾發送訊
    息施以詐術，往往造成廣大民眾受騙，此一不特定、多數性
    詐欺行為類型，其侵害社會程度及影響層面均較普通詐欺行
    為嚴重，有加重處罰之必要而為之規定。故而，本罪之成立
    ，以行為人發送施以詐術之訊息係以網際網路或其他傳播工
    具外，發送之對象尚須同時或長期對於不特定、多數之公眾
    ；倘若行為人施以詐術之訊息僅針對特定之個人，縱係經由
    網際網路之傳播工具，亦與該構成要件有間。林裔宸既係經
    由臉書粉絲專頁網頁之投資訊息進而聯繫特定詐欺集團成員
    始遭詐騙，揆諸上開說明，詐欺集團就附表編號5林裔宸施
    用詐術之方式尚應包括刑法第339條之4第1項第3款以網際網
    路對公眾散布之加重條件，此亦據檢察官起訴書犯罪事實欄
    之附表編號5所記載。
　⒊則被告與該集團成員間既有彼此分工情形，雖被告未必對全
    部詐欺集團成員有所認識或知悉其等之確切身分，亦未實際
    參與全部詐欺取財犯行，然此一間接聯絡犯罪之態樣，正為
    具備一定規模詐欺犯罪所衍生之細密分工模式，參與犯罪者
    透過相互利用彼此之犯罪角色分工，而形成一個共同犯罪之
    整體以利施行詐術，是其等實均有以自己共同犯罪之意思，
    在共同犯意聯絡下，相互支援、供應彼此所需地位，相互利
    用他人行為，以達共同詐欺取財之目的，自應就其於本案所
    涉之詐欺取財犯行包括詐欺集團成員就附表編號5以網際網
    路對公眾散布所施用之詐術方式、過程與所生之全部犯罪結
    果，與該詐欺集團成員均負共同正犯之責任。
　㈢次按洗錢防制法業於105年12月28日修正公布，並於106年6月
    28日生效施行（下稱新法）。修正前該法（下稱舊法）將洗
    錢行為區分為將自己犯罪所得加以漂白之「為自己洗錢」及
    明知為非法資金，卻仍為犯罪行為人漂白黑錢之「為他人洗
    錢」兩種犯罪態樣，且依其不同之犯罪態樣，分別規定不同
    之法定刑度。惟洗錢犯罪本質在於影響合法資本市場並阻撓
    偵查，不因為自己或為他人洗錢而有差異，且洗錢之行為包
    含處置（即將犯罪所得直接予以處理）、多層化（即為使偵
    查機關難以追查金流狀況，以迂迴層轉、化整為零之多層化
    包裝方式，掩飾或隱匿特定犯罪所得）及整合（即收受、持
    有或使用他人犯罪所得，使該犯罪所得披上合法之外衣，回
    歸正常金融體系）等各階段行為，其模式不祗一端，上開為
    自己或為他人洗錢之二分法，不僅無助於洗錢之追訴，且徒
    增實務上事實認定及論罪科刑之困擾。為澈底打擊洗錢犯罪
    ，新法乃依照國際防制洗錢金融行動工作組織（Financial 
    Action Task Force，下稱FATF）40項建議之第3項建議，並
    參採聯合國禁止非法販運麻醉藥品和精神藥物公約及聯合國
    打擊跨國有組織犯罪公約之洗錢行為定義，將洗錢行為之處
    置、多層化及整合等各階段，全部納為洗錢行為，而於新法
    第2條規定：「本法所稱洗錢，指下列行為：一、意圖掩飾
    或隱匿特定犯罪所得來源，或使他人逃避刑事追訴，而移轉
    或變更特定犯罪所得。二、掩飾或隱匿特定犯罪所得之本質
    、來源、去向、所在、所有權、處分權或其他權益者。三、
    收受、持有或使用他人之特定犯罪所得。」以求與國際規範
    接軌，澈底打擊洗錢犯罪。又因舊法第3條所規範洗錢犯罪
    之前置犯罪門檻，除該條所列舉特定嚴重危害社會治安及經
    濟秩序之犯罪暨部分犯罪如刑法業務侵占等罪犯罪所得金額
    須在5百萬元以上者外，限定於法定最輕本刑為5年以上有期
    徒刑以上刑之「重大犯罪」，是洗錢行為必須以犯上述之罪
    所得財物或財產上利益為犯罪客體，始成立洗錢罪，過度限
    縮洗錢犯罪成立之可能，亦模糊前置犯罪僅在對於不法金流
    進行不法原因之聯結而已，造成洗錢犯罪成立門檻過高，洗
    錢犯罪難以追訴。故新法參考FATF建議，就其中採取門檻式
    規範者，明定為最輕本刑為6個月以上有期徒刑之罪，並將
    「重大犯罪」之用語，修正為「特定犯罪」；另增列未為最
    輕本刑為6個月以上有期徒刑之罪所涵括之違反商標法等罪
    ，且刪除有關犯罪所得金額須在5百萬元以上者，始得列入
    前置犯罪之限制規定，以提高洗錢犯罪追訴之可能性。從而
    新法第14條第1項所規範之一般洗錢罪，必須有第3條規定之
    前置特定犯罪作為聯結，始能成立。例如詐欺集團向被害人
    施用詐術後，為隱匿其詐欺所得財物之去向，而令被害人將
    其款項轉入該集團所持有、使用之人頭帳戶，並由該集團所
    屬之車手前往提領詐欺所得款項，檢察官如能證明該帳戶內
    之資金係本案詐欺之特定犯罪所得，即已該當於新法第14條
    第1項之一般洗錢罪；至若無法將人頭帳戶內可疑資金與本
    案詐欺犯罪聯結，而不該當第2條洗錢行為之要件，當無從
    依第14條第1項之一般洗錢罪論處，僅能論以第15條第1項之
    特殊洗錢罪。至於往昔實務認為，行為人對犯特定犯罪所得
    之財物或利益作直接使用或消費之處分行為，或僅將自己犯
    罪所得財物交予其他共同正犯，祗屬犯罪後處分贓物之行為
    ，非本條例所規範之洗錢行為，惟依新法規定，倘行為人意
    圖掩飾或隱匿特定犯罪所得來源，而將特定犯罪所得直接消
    費處分，甚或交予其他共同正犯，或由共同正犯以虛假交易
    外觀掩飾不法金流移動，即難認單純犯罪後處分贓物之行為
    ，應仍構成新法第2條第1或2款之洗錢行為。申言之，洗錢
    之定義，在新法施行後，與修正前規定未盡相同，因此是否
    為洗錢行為，自應就犯罪全部過程加以觀察，以行為人主觀
    上具有掩飾或隱匿其特定犯罪所得或變得之財產或財產上利
    益，與該特定犯罪之關聯性，使其來源形式上合法化，或使
    他人逃避刑事追訴、處罰之犯罪意思，客觀上有掩飾或隱匿
    特定犯罪所得之財物或財產上利益之具體作為者，即屬相當
    （最高法院108年度台上字第3585、2299號、109年度台上字
    第1641、947號刑事判決意旨參照）。本件被告及所屬詐欺
    集團犯罪組織所犯係該當刑法刑法第339條之4第1項之加重
    詐欺取財罪，該條項為法定刑1年以上7年以下有期徒刑之罪
    ，屬洗錢防制法第3條第1款所規定之特定犯罪，而該詐欺集
    團成員，對如附表所示王士明等人分別施以如附表所示之詐
    術，致其等陷於錯誤，分別於如附表所示之時間，將如附表
    所示之金額匯款、轉帳至如附表所示之帳戶，則被告本案帳
    戶內可對應找出附表所示被害人遭詐欺之犯罪所得款項、遭
    轉匯之金流紀錄，該集團得以藉由再轉帳至其他不詳人頭帳
    戶之「漂白」而掩飾其犯罪所得去向，是當該集團再由不詳
    成員將之領出，自非僅係取得犯罪所得，而本件被告不僅提
    供帳戶資料供不詳之集團成員輾轉轉入其他帳戶再予提領，
    亦由被告親自提領或轉帳匯款至其他不詳人頭帳戶而使其他
    成員提領，再層轉交予上手，顯係均兼有洗錢防制法第2條
    第2款之洗錢行為，而該當同法第14條第1項之一般洗錢罪。
　㈣另按被告之前科紀錄等品格證據，倘與其犯罪事實具有關聯
    性，在證據法上則可容許檢察官提出供為證明被告犯罪之動
    機、機會、意圖、預備、計畫、認識、同一性、無錯誤或意
    外等事項之用。此等證據因攸關待證事實之認定，其由檢察
    官提出者固不論矣，如屬審判中案內已存在之資料，祇須由
    法院依法定之證據方法踐行調查證據程序，使當事人、辯護
    人等有陳述意見之機會，即非不得作為判斷之依據。又於金
    融機構開設帳戶，請領存摺及提款卡，係針對個人身分之社
    會信用而予以資金流通，具有強烈之屬人性格，除非本人或
    與本人具密切關係者，難認有何理由可自由流通使用該帳戶
    存摺、提款卡及密碼，一般人亦應有妥為保管以防止他人冒
    用之認識，縱有特殊情況偶將存摺、提款卡交付他人使用之
    需要，亦必深入了解其用途後再行提供，更係日常生活之經
    驗與事理之常；再者，金融帳戶作為個人理財之工具，申請
    開設並無任何特殊之限制，一般民眾皆得以存入最低開戶金
    額之方式申請取得，且同一人均得在不同之金融機構申請數
    個存款帳戶使用，復為眾所週知之事實，是依一般人之社會
    經驗，若遇不熟識之人不以自己名義申請帳戶，而四處蒐集
    金融帳戶使用，乃甚為怪異之事，衡情，提供帳戶之人對於
    該等帳戶是否係供合法使用，絕無不起疑心之理。而現今詐
    騙案件猖獗，詐欺集團常藉由收購或騙取他人之金融機構帳
    戶、提款卡等資料作為人頭帳戶，以供詐欺集團成員收受、
    提領詐騙所得款項，再由集團成員負責提領、收取、轉交款
    項以層轉上手，此已為報章雜誌、新聞媒體廣為宣傳，依一
    般人生活經驗亦可輕易預見。查：
　⒈被告自陳前於97年間即曾因找工作而提供自己銀行帳戶資料
    而遭判決有期徒刑2月確定一情（見本院卷第111頁），並有
    本院被告前案紀錄表可參（見本院卷第247頁），則其對於
    詐欺集團為尋求人頭帳戶作為被害人匯入遭詐騙款項之用的
    手法，顯然早有認識與經驗。被告復供稱：對方並沒有講具
    體的工作內容，只要我提供銀行帳戶給他們使用，1個月就
    可以領多少錢，我一次把3個銀行帳戶交出去；是在網路上
    找到自稱「曾明殷」的人，原來不認識他，他跟我說網路賭
    博的玩家輸的錢匯款進來而已，也不知道如何相信他；他沒
    有說要我提款、轉帳、設定約定帳戶的原因等語（見偵2779
    7卷第707至708、731至732頁、本院卷第109至111頁），足
    見雙方互不相識，根本不具任何特殊信賴關係，且此等所謂
    應徵工作而交付帳戶資料之說詞不僅無其他證據資料可佐，
    反與被告前案因求職提供帳戶資料而遭判處罪刑之情形相同
    。
　⒉再者，現今詐欺集團分工細膩、行事謹慎，而被害人遭詐騙
    後匯入指定帳戶之款項於未經提領而由詐欺集團成員實際取
    得之前，仍有隨時遭帳戶所有人提領或將帳戶資料掛失、報
    案而凍結之風險，是人頭帳戶之保管、持有即為詐欺集團中
    相當重要之工作，若詐欺集團持有之帳戶資料亦係詐騙而來
    ，帳戶所有人並非知情者，則該詐欺集團誘騙被害人將款項
    匯入不知情之帳戶所有人所提供之帳戶，此等使用人頭帳戶
    之犯罪期間理應僅會是短暫期間，而不會是長期使用，以免
    因遭詐騙帳戶或遭詐騙而將款項匯入人頭帳戶之被害人發覺
    、報警，進而導致人頭帳戶遭凍結，無法順利提領詐欺所得
    款項，功敗垂成。而觀諸附表所示各編號被害人遭詐騙之時
    間橫跨110年5月18日至同年6月26日，長達1個多月之時間，
    且期間無任何證據資料顯示詐欺集團有以任何方式拖延而使
    被告無從或難以查悉其帳戶資料實係遭詐欺集團使用之情，
    顯見詐欺集團對於使用被告提供之上開帳戶資料有相當之把
    握，對於被告亦有相當之信任。因此，綜合上述被告前案紀
    錄、本案詐欺集團使用被告所提供之帳戶資料之期間、犯罪
    情節、被告參與之程度等情，被告對於「曾明殷」、「某甲
    」實係詐欺集團犯罪組織之一份子，其上開提供帳戶資料予
    「曾明殷」，並依其指示辦理約定轉帳帳戶，則均係便於詐
    欺集團作為使被害人匯入遭詐騙款項之用，而其依指示自其
    帳戶所提領及轉帳之款項則應為詐欺集團詐得之款項等情，
    應均有明確之認識，而有直接故意。被告於本案上訴後始辯
    稱其亦係找工作遭騙云云，難謂可採。　
　㈤再按現行組織犯罪防制條例於107年1月3日修正公布，其中第
    2條規定「本條例所稱犯罪組織，指3人以上，以實施強暴、
    脅迫、詐術、恐嚇為手段或最重本刑逾5年有期徒刑之刑之
    罪，所組成具有持續性或牟利性之有結構性組織。前項有結
    構性組織，指非為立即實施犯罪而隨意組成，不以具有名稱
    、規約、儀式、固定處所、成員持續參與或分工明確為必要
    。」本件雖無證據證明該詐欺集團有何具體名稱、固定處所
    等，惟依被告之供述，可認該集團乃分由各該人擔負一定之
    工作內容，「曾明殷」除指示被告提供帳戶資料外，另有「
    某甲」陪同被告前往銀行設定轉帳帳戶，而其他集團成員實
    施詐術而使告訴人等遭詐騙依指示匯入款項至被告帳戶後，
    「曾明殷」即通知被告臨櫃提款或轉帳，或由其他不詳集團
    成員持提款卡提領款項、以網路銀行轉出至其他人頭帳戶後
    提領而後上繳，層層指揮，組織縝密，分工精細，自須投入
    相當之成本、時間，顯非為立即實施犯罪而隨意組成者，而
    已為有結構性之組織。再觀本件被害人合計已有7人，數量
    非少，犯罪之期間亦長達1個多月，是以被告參與本案詐欺
    集團之時間、集團成員之分工、遂行詐欺犯行之獲利情形，
    堪認本案詐欺集團係以實施詐術為手段，具有持續性、牟利
    性之結構性組織，核與上開所定犯罪組織之定義相符，被告
    參與該集團並負責提供金融帳戶資料、擔任提領詐騙款項之
    車手等工作，確該當參與犯罪組織之構成要件。
　㈥綜上所述，本件事證明確，被告上開犯行，洵堪認定，應依
    法論科。 
參、論罪科刑及撤銷改判之說明：
一、論罪：
　㈠被告就如附表編號1所為，係犯組織犯罪防制條例第3條第1項
    後段之參與犯罪組織罪、刑法第339條之4第1項第2款之3人
    以上共同詐欺取財罪、洗錢防制法第14條第1項一般洗錢罪
    ；被告就如附表編號2、3、4、6、7所為，均係犯刑法第339
    條之4第1項第2款之3人以上共同詐欺取財罪、洗錢防制法第
    14條第1項一般洗錢罪，共五罪；就如附表編號5所為，係犯
    刑法第339條之4第1項第2款、第3款之3人以上共同以網際網
    路對公眾散布而犯詐欺取財罪、洗錢防制法第14條第1項一
    般洗錢罪。
　㈡起訴效力所及、變更起訴法條之說明：
　⒈公訴意旨雖就被告如附表編號1所為漏未論及組織犯罪條例第
    3條第1項後段之參與犯罪組織罪，惟此部分與檢察官起訴、
    經本院認定有罪部分為裁判上一罪關係（詳後述），為起訴
    效力所及，且經原審及本院告知被告此部分罪名使其一併辯
    論（見原審卷第51、55頁、本院卷第108、281頁【被告於本
    院審理期日未到庭】），而無礙於其防禦權之行使。
　⒉本案被告所參與之犯行為提供其個人申辦如附表各編號所示
    之3家銀行帳戶提款卡及密碼資料，且須依指示臨櫃提領現
    金、辦理轉帳、設定約定轉帳帳戶，並提供所申辦網路銀行
    帳號、密碼等予該集團其他成員利用網路進行轉帳至掌控之
    人頭帳戶後再行提領順利取得詐欺贓款，被告並與成員間約
    定報酬為匯入其帳戶內之詐欺所得贓款2％計算之款項，確有
    明確約定利潤比例，縱最後並未順利取得報酬，但被告對於
    其所參與者應為詐欺集團犯罪組織而有明確之認識，僅係於
    各次犯行分工之不同，如前所述，是被告顯係以自己犯罪之
    意思而共同參與如附表編號1至7所示各次犯行，自應論以正
    犯，而非僅以被告有無實際參與提領款項而分論共犯或幫助
    犯甚明。公訴意旨認被告就如附表編號3至7部分僅構成幫助
    詐欺取財、幫助一般洗錢罪嫌等語，顯有誤會。惟有關所涉
    幫助詐欺取財與加重詐欺取財部分之基本社會事實同一（有
    關附表編號5之利用網際網路犯之部分本經檢察官於起訴書
    及其附表中記載；被告被訴犯幫助一般洗錢與經本院認定犯
    洗錢罪，為幫助犯與正犯之區別，尚無庸變更起訴法條），
    且經本院告知此部分所涉罪名（見本院卷第103、112、284
    頁【被告於本院審理期日未到庭】），爰依法變更起訴法條
    。
　㈢被告及其所屬詐欺集團成員向如附表編號2、4、5所示之告訴
    人誆稱投資、操作錯誤等詐術，致其等陷於錯誤而先後依指
    示匯款等所為，以及於如附表編號2至5，被告及所屬詐欺集
    團其他車手成員，所基於同一收取詐欺贓款之目的多次提領
    、轉帳，均係基於單一之詐欺犯意，就各別告訴人，分別出
    於同一犯罪計畫，於密切接近之時地，接續為數個詐欺行為
    舉動，或提領同一被害人之款項之行為，此時侵害同一被害
    人之法益，各行為之獨立性極為薄弱，依一般社會健全觀念
    ，在時間差距上，難以強行分開，在刑法評價上，以視為數
    個舉動之接續施行，合為包括之一行為予以評價，就上開詐
    騙被害人之財物，應各論以接續犯一罪。
　㈣被告與「曾明殷」、「某甲」及其等所屬詐欺集團成員間，
    就附表各編號所示各次加重詐欺取財、一般洗錢等犯行分別
    有犯意聯絡及行為分擔，均為共同正犯。
　㈤想像競合犯之說明：
　⒈按組織犯罪防制條例係藉由防制組織型態之犯罪活動為手段
    ，以達成維護社會秩序、保障人民權益之目的，乃於該條例
    第3條第1項前段與後段，分別對於「發起、主持、操縱、指
    揮」及「參與」犯罪組織者，依其情節不同而為處遇，行為
    人雖有其中一行為（如參與），不問其有否實施各該手段（
    如詐欺）之罪，均成立本罪。然在未經自首或有其他積極事
    實，足以證明其確已脫離或解散該組織之前，其違法行為，
    仍繼續存在，即為行為之繼續，而屬單純一罪，至行為終了
    時，仍論為一罪。又刑法上一行為而觸犯數罪名之想像競合
    犯存在之目的，在於避免對於同一不法要素予以過度評價。
    自然意義之數行為，得否評價為法律概念之一行為，應就客
    觀構成要件行為之重合情形、主觀意思活動之內容、所侵害
    之法益與行為間之關連性等要素，視個案情節依社會通念加
    以判斷。刑法刪除牽連犯之規定後，原認屬方法目的或原因
    結果，得評價為牽連犯之二犯罪行為間，如具有局部之同一
    性，或其行為著手實行階段可認為同一者，得認與一行為觸
    犯數罪名之要件相侔，依想像競合犯論擬。倘其實行之二行
    為，無局部之重疊，行為著手實行階段亦有明顯區隔，依社
    會通念難認屬同一行為者，應予分論併罰。因而，行為人以
    一參與詐欺犯罪組織，並分工加重詐欺行為，同時觸犯參與
    犯罪組織罪及加重詐欺取財罪，雖其參與犯罪組織之時、地
    與加重詐欺取財之時、地，在自然意義上非完全一致，然二
    者仍有部分合致，且犯罪目的單一，依一般社會通念，認應
    評價為一罪方符合刑罰公平原則，應屬想像競合犯，如予數
    罪併罰，反有過度評價之疑，實與人民法律感情不相契合，
    最高法院107年度台上字第1066號判決意旨同此。查被告110
    年5月18日前之110年5月間某日起參與本案詐欺集團犯罪組
    織後，並提供其所有之土地銀行、新光銀行、聯邦銀行等之
    帳戶資料予「曾明殷」，供所屬詐欺集團向如附表各編號所
    示被害人詐取款項，此部分並首先繫屬原審法院，有本院被
    告前案紀錄表可憑。揆諸前開說明，被告所犯參與犯罪組織
    罪，與其參與犯罪組織後之首次犯行即如附表編號1之3人以
    上共同詐欺取財、洗錢等行為間具有局部同一性，有想像競
    合犯之關係，應依刑法第55條之規定，從一重論以3人以上
    共同詐欺取財罪。
　⒉被告如附表編號2至4、6、7所犯3人以上共同詐欺取財罪、一
    般洗錢罪，如附表編號5部分所犯刑法第339條之4第1項第2
    款、第3款之3人以上共同以網際網路對公眾散布而犯詐欺取
    財罪、一般洗錢罪，亦均為想像競合犯，應分別依刑法第55
    條規定從一重論以3人以上共同詐欺取財罪（編號2至4、6、
    7）、3人以上共同以網際網路對公眾散布而犯詐欺取財罪（
    編號5）。
　㈥被告就附表先後共7次之加重詐欺取財犯行，詐騙對象、施用
    詐術之時間及方式等節，既均有別，顯係基於各別犯意先後
    所為，侵害不同被害人之財產法益，應予分論併罰。
　㈦被告前因施用毒品之違反毒品危害防制條例案件，經臺灣臺
    北地方法院以108年度審簡字第713號判決判處有期徒刑6月
    確定，於108年10月28日易科罰金執行完畢等情，有本院被
    告前案紀錄表在卷可按。被告於有期徒刑執行完畢後5年內
    ，故意再犯本案如附表各編號所示有期徒刑以上之罪，均為
    累犯，惟檢察官於起訴書及原審、本院審理中並未就被告構
    成累犯是否應加重其刑有所主張（參起訴書第4頁倒數最後1
    行至第5頁之記載、原審卷第64頁、本院卷第291至292頁）
    ，復參酌司法院釋字第775號解釋意旨、最高法院110年度台
    上字第5660號判決意旨，考量被告構成累犯之前案與本案相
    較，二者於犯罪罪質、類型、手段、動機與反覆實施之特性
    ，仍存有相當差異，倘一律加重最低本刑，致生罪刑不相當
    之疑慮，爰均不予加重其刑。
　㈧按想像競合犯之處斷刑，本質上係「刑之合併」。其所謂從
    一重處斷，乃將想像競合犯組成之評價上數罪，合併為科刑
    一罪，其所對應之刑罰，亦合併其評價上數罪之數法定刑，
    而為一個處斷刑。易言之，想像競合犯侵害數法益者皆成立
    犯罪，論罪時必須輕、重罪併舉論述，同時宣告所犯各罪名
    ，包括各罪有無加重、減免其刑之情形，亦應說明論列，量
    刑時併衡酌輕罪部分量刑事由，評價始為充足，然後依刑法
    第55條前段規定「從一重處斷」，非謂對於其餘各罪可置而
    不論。因此，法院決定處斷刑時，雖以其中最重罪名之法定
    刑，做為裁量之準據，惟於裁量其輕重時，仍應將輕罪合併
    評價在內。次按犯組織犯罪防制條例第3條之罪，偵查及審
    判中均自白者，減輕其刑，組織犯罪條例第8條第1項後段定
    有明文；又犯第14條、第15條之罪，在偵查或審判中自白者
    ，減輕其刑，洗錢防制法第16條第2項亦定有明文。查被告
    上訴本院時均否認犯罪，前於原審審理中就被訴事實及原審
    所諭知參與犯罪組織犯行則均坦白承認而自白犯行（見原審
    卷第51至52、55、64頁），惟於偵查中就檢察官訊問是否承
    認詐欺、違反洗錢防制法等犯罪時則均否認犯罪（見偵卷第
    709頁），揆諸前開規定，認被告僅於原審審理中自白犯行
    ，是僅就其各次犯行違反洗錢防制法第14條第1項之一般洗
    錢罪部分，符合前開洗錢防制法第16條第2項規定，然被告
    所犯洗錢罪部分，均屬想像競合犯中之輕罪，依上開說明，
    僅得於量刑時併予衡酌此部分減刑事由，附此敘明。
二、撤銷改判之說明：
　㈠原審就被告所犯上開各次加重詐欺取財等犯行，予以論罪科
    刑，固非無見，惟：
　⒈有罪之判決書，除應記載裁判之主文與理由外，並應記載犯
    罪事實，復應於理由內記載其認定犯罪事實所憑之證據及其
    認定之理由，為刑事訴訟法第308條、第310條第1款所明定
    。而適用簡式審判程序之有罪判決書之製作，依刑事訴訟法
    第310條之2之規定雖準用同法第454條即簡易判決之記載，
    然依第454條第2款規定，簡易判決仍應記載犯罪事實及證據
    名稱。本案原審適用簡式審判程序而為判決，其判決之犯罪
    事實及理由欄一記載「本案犯罪事實及證據名稱除補充、更
    正如下外，餘均引用如附件檢察官起訴書之記載」，並接續
    於㈠犯罪事實、㈡證據名稱為部分之補充等旨（原判決第1至3
    頁之一㈠、㈡⒈至⒊），然原判決並無所謂「附件」之內容，而
    有明顯之缺漏，自於法不合。
　⒉被告所屬詐欺集團就對如附表編號5林裔宸所施用詐術方式尚
    包括以網際網路為之，而該當刑法第339條之4第1項第3款加
    重條件，此部分犯罪事實已據檢察官起訴書犯罪事實詳述，
    原審漏未認定及此；且檢察官就被告所犯如附表編號3至7所
    示犯行認係該當（幫助）刑法第339條第1項詐欺取財罪，然
    此部分應該當刑法第339條之4第1項加重詐欺取財罪，原審
    漏未說明變更起訴法條之旨，均有未恰。
　⒊本案檢察官於起訴書之犯罪事實欄雖記載上開違反毒品危害
    防制條例之前案，並於證據並所犯法條欄說明被告構成累犯
    ，然是否有加重其刑之必要僅記載「請…裁量是否加重其刑
    」，復未於法院審理中有進一步之主張，難認檢察官業已就
    此等攸關被告刑罰加重之不利事項擔負其主張及實質舉證之
    責，且衡酌被告構成累犯之前案與本案之犯罪罪質、類型、
    手段等，認尚無加重其刑之必要，亦如前一之㈦所述，原審
    就此部分均依刑法第47條第1項規定加重其刑，尚難謂妥適
    。
　⒋被告於偵查中並未就所犯犯行有所自白，如前一之㈧所述，原
    審以被告業已就其提供帳戶資料之過程說明而有自白參與犯
    罪組織犯行，合於組織犯罪防制條例第8條第1項後段規定，
    並作為量刑之有利因素（原判決第7至8頁之2），亦有不當
    。　　　
　㈡被告上訴否認犯罪，執前詞指摘原判決不當，並非可採，業
    據本院說明如上，其上訴雖無理由，然原判決既有前開可議
    之處，自應由本院予以撤銷改判。
三、量刑：　　
　㈠爰以行為人之責任為基礎，審酌被告前即曾因交付帳戶資料
    犯幫助詐欺取財罪經判處罪刑，如前所述，竟再犯本件且提
    供更多帳戶資料、擔任提款車手，此外，亦曾因偽造文書及
    多件毒品案件經判處罪刑確定，有本院被告前案紀錄表在卷
    可參（本院並未依被告構成累犯之前案紀錄予以加重其刑）
    ，難謂其素行端正；又正值青壯，不思循正當途徑獲取生活
    所需，貪圖參與犯罪之不法報酬，於110年5月18日前之110
    年5月間某日起加入詐欺集團犯罪組織，直至為警查獲時止
    ，其提供各該帳戶，並負責提領現金及轉帳、匯出之參與分
    工等情節，致附表所示王士明等人受有損害，其提領現金、
    提供名下銀行帳戶使款項再轉匯其他人頭帳戶後予以提領等
    行為製造金流斷點，而增加犯罪查緝之困難，所為影響社會
    正常交易安全及秩序非微，被告於原審中曾就洗錢犯行自白
    在卷，兼衡被害人遭詐騙之金額，及被告上訴後不僅未能真
    誠面對己錯，且於本院依其請求安排調解程序（見本院卷第
    118頁）時，竟遲到1個半小時，使到場之告訴人空等，並稱
    「我沒有償還款項的想法，我還沒有評估我的能力」等語（
    見本院卷第118、205頁），而未與任何告訴人達成和解，亦
    難認其犯後態度良好；兼衡被告自陳大專肄業之智識程度，
    現從事汽車美容，需扶養母親之生活及家庭狀況（見原審卷
    第64頁）等一切情狀，分別量處如附表「主文」欄所示之刑
    。
　㈡不定應執行刑之說明：　　
    參酌最高法院最近一致見解，關於數罪併罰案件，如能俟被
    告所犯數罪全部確定後，於執行時，始由該案犯罪事實最後
    判決之法院所對應之檢察署檢察官，聲請該法院裁定之，無
    庸於每一個案判決時定其應執行刑，則依此所為之定刑，不
    但能保障被告（受刑人）之聽審權，符合正當法律程序，更
    可提升刑罰之可預測性，減少不必要之重複裁判，避免違反
    一事不再理原則情事之發生。經查，被告另分別因涉與上開
    所屬詐欺集團向其他被害人詐取財物之詐欺案件經檢察官偵
    查，有本院被告前案紀錄表可憑，並移送本院併辦，此部分
    因非起訴效力所及，本院無從併予審理，而應退由檢察官另
    行依法處理（詳後述），亦即應尚有其他案件待偵查、審理
    ，揆諸前開說明，宜俟其所犯數罪全部確定後，再由檢察官
    聲請裁定為適當。從而，本案爰不定其應執行刑，併此敘明
    。　
四、不予宣告沒收之說明：
　㈠被告自陳雖與所屬詐欺集團有2％報酬之約定，然實際上並未
    領取到任何報酬等語（見偵27797卷第732頁、原審卷第52頁
    、本院卷第111頁），且查無其他證據足認被告有因附表各
    編號所示犯行獲有報酬而有犯罪所得，爰不予宣告沒收、追
    徵。　　
　㈡按洗錢行為之標的是否限於行為人者始得宣告沒收，法無明
    文，是倘法條並未規定「不問屬於犯罪行為人與否均沒收」
    時，自仍以屬於被告所有者為限，始應予沒收。查被告於本
    案詐欺集團係擔任提供帳戶資料、車手之工作，而各被害人
    遭詐騙之款項已經被告轉交、轉匯集團其他成員提領以層轉
    ，如本院前所認定，現有證據尚不能證明被告對於此部分洗
    錢之標的物具有所有權及事實上處分權限，自亦無從依洗錢
    防制法第18條第1項規定宣告沒收，附此說明。　　
五、退併辦部分：
　　臺灣臺北地方檢察署檢察官以溫仕寶、郭哲佑、陳文瑞、郭
    家佑、陳彥圻、李明憲同樣遭詐欺而匯款入被告聯邦銀行帳
    戶，與本案起訴部分為裁判上一罪關係為由，分別以111年
    度偵字第13320、16589、17477、19002號、111年度偵字第4
    424號移送併辦。惟被告既經本院認定係參與詐欺集團犯罪
    組織而與該所屬成員就如附表所示各次加重詐欺取財、洗錢
    犯行為共同正犯，而上開移送併辦之被害人與附表所示之告
    訴人7人均不相同，被害法益有別，遭詐騙匯款之時間亦非
    相同，且均在被告如附表編號1、2所示臨櫃提領款項、匯款
    之後，難認與本案經本院認定有罪部分有何實質上或裁判上
    一罪關係，非本案起訴效力所及，且未經檢察官提起公訴，
    本院無從併予審判，應退由檢察官另行處理，附此敘明。
六、被告經合法傳喚，無正當理由未於本院審理期日到庭，有本
    院在監在押全國紀錄表、本院前案案件異動查證作業及送達
    證書等在卷足憑，爰不待其陳述逕行判決。
據上論斷，應依刑事訴訟法第369條第1項前段、第364條、第299
條第1項前段、第300條、第371條，判決如主文。
本案經臺灣臺北地方檢察署檢察官王貞元提起公訴，臺灣高等檢
察署檢察官蔡顯鑫到庭執行職務。
中　　華　　民　　國　　111 　年　　10　　月　　18　　日
                  刑事第二庭    審判長法　官  遲中慧　　
                                      法　官  顧正德
                                      法　官  黎惠萍
以上正本證明與原本無異。
如不服本判決，應於收受送達後20日內向本院提出上訴書狀，其
未敘述上訴之理由者並得於提起上訴後20日內向本院補提理由書
（均須按他造當事人之人數附繕本）「切勿逕送上級法院」。
                                      書記官  楊筑鈞
中　　華　　民　　國　　111 　年　　10　　月　　18　　日
附錄：本案論罪科刑法條全文
中華民國刑法第339條之4第1項
犯第三百三十九條詐欺罪而有下列情形之一者，處一年以上七年
以下有期徒刑，得併科一百萬元以下罰金：
一、冒用政府機關或公務員名義犯之。
二、三人以上共同犯之。
三、以廣播電視、電子通訊、網際網路或其他媒體等傳播工具，
    對公眾散布而犯之。
洗錢防制法第14條第1項
有第二條各款所列洗錢行為者，處七年以下有期徒刑，併科新臺
幣五百萬元以下罰金。　　
附表：
編號 告訴人/被害人  詐欺集團詐欺日期/方式 詐欺集團使用帳戶 被害人匯款金額（新臺幣） 提領時間/金額 主文 1 王士明 詐欺集團成員於110年4月12日，利用通訊軟體LINE暱稱「丫頭佳」與王士明使用LINE加入好友，並傳送虛偽投資網站，訛稱可利用該網站投資賺錢云云，而陷於錯誤，依指示將右列所示金額款項匯至詐欺集團所掌控人頭帳戶內。 申辦人： 李皓翔 土地銀行長春分行帳號000000000000號帳戶提款卡及密碼資料  110年5月18日19時35分許轉帳 金額2萬8,500元。 李皓翔依詐欺集團指示，於110年5月19日臨櫃提領出左列款項後，轉交予詐欺集團成員。   李皓翔犯三人以上共同詐欺取財罪，處有期徒刑壹年壹月。 2 侯信光 詐欺集團於110年5月1日17時58分許，先透過交友網站聯繫交友，復以通訊軟體LINE暱稱「李安琪」交友，進而以母親就醫、缺款等為由借錢，並傳送不實身分證資料，而陷於錯誤，依指示將右列款項匯至右列所示帳戶。 申辦人： 李皓翔 新光銀行帳號0000000000000號帳戶  110年6月15日11時23分 匯款20萬元 110年6月17日9時46分許 匯款26萬元 （合計46萬元） 李皓翔依詐欺集團上手成員於110年6月15日至銀行臨櫃辦理現金提領，並設定約定轉帳方式將詐欺所得贓款提領出或轉入詐欺集團掌控之人頭帳戶內再提領出： ⑴110年6月15日同日14時08分5秒臨櫃轉帳19萬元   同日14時09分6秒提領現金1萬元。 ⑵110年6月17日14時08分5秒臨櫃提領現金26萬元，並依詐欺集團成員指示轉交予所指定之人。 李皓翔犯三人以上共同詐欺取財罪，處有期徒刑壹年伍月。 3 張秋玉 詐欺集團於110年5月25日某時許，先透過交友軟體認識詐欺集團所申請暱稱張志斌，並利用通訊軟體LINE加為好友，詐欺集團成員即暱稱「張志斌」即向張秋玉佯稱加入「魯信創投」網站進行投資保證獲利云云，而陷於錯誤，依指示於右列時間將右列所示款項將右列款項匯至右列所示帳戶。 申辦人： 李皓翔 聯邦銀行仁愛分行帳號000000000000號提款卡，及所申辦網路銀行帳號、密碼等資料   110年6月24日11時許 轉帳70萬元 詐欺集團成員利用李浩翔申辦左列帳戶網路銀行帳號、密碼資料，而以網路轉帳方式將詐欺取得之贓款分別轉出致其他人頭帳戶，再提領出。 轉帳日期、金額： 110年6月24日 ⑴47萬9,000元 ⑵22萬2,000元   李皓翔犯三人以上共同詐欺取財罪，處有期徒刑壹年陸月。  4 孫宜雍 詐欺集團成員於110年6月中旬某日，利用交友網路軟體「相約」，暱稱「ELLA」加入好友，並佯稱加入星海國際交易所，分別以投資獲利、帳號有誤及為順利解鎖需匯款云云， 因而陷於錯誤，依詐欺集團成員之指示，指示將右列款項匯入李皓翔申辦左列銀行帳戶內右列所示帳戶。  110年6月25日15時24分至21時16分許，轉帳入右列銀行帳戶內： 9萬元 5萬元 4萬元 3萬元 10萬元 5萬元 （合計36萬元） 李皓翔將所申辦右列銀行帳戶提款卡及網路銀行帳號、密碼均交予詐欺集團成員使用，詐欺集團成員則利用網路銀行將左列詐欺取得贓款另轉入所掌控中國信託銀行、國泰世華銀行之人頭帳戶內另提領出。  李皓翔犯三人以上共同詐欺取財罪，處有期徒刑壹年肆月。  5 林裔宸 詐欺集團利用臉書粉絲專頁設立帳號「善用時間轉收入」網頁張貼文章，再以通訊軟體LINE暱稱「Sam」、「智冠商會小秘書66」、「智冠商會體驗群」、「麥克」等帳號與林裔宸加入好友，佯稱加入投資賺錢，並於林裔宸投資第1筆款項後，即佯稱賺錢獲利，之後以操作錯誤為由要求賠償，致陷於錯誤，而依詐欺集團成員指示將左列日期，將左列所示金額款項匯入李皓翔申辦聯邦銀行帳戶內。  110年6月26日： 20時56分轉帳 3萬元 21時21分許轉帳 3萬元 22時33分許轉帳 3萬元 22時40分許轉帳 2萬元 （合計11萬元）  李皓翔將所申辦右列銀行帳戶提款卡及網路銀行帳號、密碼均交予詐欺集團成員使用，詐欺集團成員則利用網路銀行將左列詐欺取得贓款另轉入所掌控中國信託銀行、國泰世華銀行之人頭帳戶內另提領出。       李皓翔犯三人以上共同以網際網路對公眾散布而詐欺取財罪，處有期徒刑壹年貳月。  6 顏子安 詐欺集團於110年6月26日透過交友軟體，結識顏子安，並利用通訊軟體LINE暱稱「喬伊」佯稱投資外匯可賺錢獲利云云，而陷於錯誤，依指示將右列款項匯至被告申辦右列帳戶內。  110年6月26日22時57分許 金額3,000元 詐欺集團成員依李浩翔提供左列銀行申辦網路銀行帳號、密碼，於110年6月26日利用網路轉帳功能，將該款項另轉入所掌控國泰世華銀行帳戶內後提領出。 李皓翔犯三人以上共同詐欺取財罪，處有期徒刑壹年。  7 吳俊德 詐欺集團於110年5月25日以通訊軟體LINE暱稱「劉雅婷」向告訴人吳俊德佯稱加入投資網站可賺錢獲利云云，而陷於錯誤，依指示於右列時間，將將右列款項匯入李浩翔提供予詐欺集團利用之右列帳戶內。  110年6月26日22時57分許 金額：5萬元 詐欺集團成員依李浩翔提供該帳戶網路銀行帳號、密碼，於110年6月26日利用網路轉帳功能，將該款項另轉入該集團所掌控中國信託銀行帳戶內後提領出。 李皓翔犯三人以上共同詐欺取財罪，處有期徒刑壹年貳月。